【裁判字號】    97,建,171
【裁判日期】    971210
【裁判案由】    給付工程款
【裁判全文】
臺灣臺中地方法院民事判決               97年度建字第171號
原      告  旭昇興利石材股份有限公司
法定代理人  乙○○
訴訟代理人  丙○○律師
複代理人    魏淇芸律師
被      告  皇廷營造股份有限公司
法定代理人  甲○○
                        7號
    主    文
被告應給付原告新臺幣14,984,863元，及自如附表所示利息起算
日起至清償日止，各按週年利率百分之6計算之利息。
被告應另給付原告新臺幣l,745,985元，及自民國97年11月8日起
至清償日止，按週年利率百分之5計算之利息。
訴訟費用新臺幣159,312元由被告負擔。
本判決第一項得假執行。
本判決第二項於原告以新臺幣580,000萬元為被告供擔保後得假
執行。
    事實及理由
甲、原告方面：
  一、聲明：除假執行供擔保金額外，餘如主文所示。
  二、陳述：
      （一）原告於民國95年10月間向被告承攬「中部科學工業
            園區單身及有眷宿舍新建統包工程」之石材工程部
            分，約定工程款為新臺幣（下同）5,000萬元整，
            有兩造簽訂之「工程承攬合約書」可憑。依系爭合
            約書第5條請款辦法約定：「（一）於每月20日為
            放款日，票期以放款日起算。（二）計價日為每月
            月底，計價之同時需附足額之發票始得請款，否則
            乙方需延至次期再計價，乙方不得異議。（三）付
            款方式：l、每月月底依實作數量（完成部分）計
            價95％（100％60天期票）。2、尾款5％俟業主正
            式驗收合格無誤後給付（100％60天票期）」。
      （二）原告開工後陸續於每月月底依交實作數量向被告聲
            請估驗請款，自96年9月29日起至同年12月l9日止
            ，實作數量計為16,730,848元，有原告依系爭合約
            所交付予被告之發票可憑。是依約被告應給付原告
            工程款15,894,305元（即16,730,848元×95％＝15
            ,894,305 元)，被告為此已分別開立數紙支票交原
            告收執，金額計為14,984,863元，尚有909,442元
            （即15,894,305元–14,984,863元＝909,442元）
            未付。
      （三）按在票據上簽名者，依票上所載文義負責；發票人
            應照支票文義擔保支票之支付；執票人向支票債務
            人行使追索權時，得請求自為付款提示日起之利息
            ，如無約定利率者，依年利六釐計算。票據法第5
            條第l項、第126條、第133條分別定有明文。經查
            ，原告遵期提示上開支票，竟因存款不足及拒絕往
            來而遭退票，有退票王里由單可稽，原告爰依票據
            關係，請求被告給付14,984,863元，及自如附表所
            示利息起算日起至清償日止，各按週年利率百分之
            6計算之利息。
      （四）按因條件成就而受不利益之當事人，如以不正當行
            為阻其條件之成就者，視為條件成就，民法第101
            條第l項定有明文，此於因期限屆至而受不利益之
            當事人，以不正當行為阻止期限屆至者，應有類推
            適用之餘地。又所謂「不正當行為」，不僅限於作
            為，不作為亦屬之，故只須依客觀事實足認該受不
            利益之當事人，有阻止條件成就之故意，不論其係
            積極的作為防止條件成就，或消極的不作為使條件
            無法成就均屬之。查依約本件係以「業主驗收合格
            」之不確定事實發生時，為系爭工程款之尾款債務
            清償期，惟因被告公司已無故對業主不履行合約，
            乃屬可歸責於被告事由，致系爭工程無法繼續及完
            成最後之驗收，合於前揭以消極不作為之不正當方
            法阻止清償期屆至，應類推適用民法第101條第l項
            規定，視為期限屆至，原告自得請求被告給付業已
            完工之5％尾款，計為836,543元（即16,730,848元
            ×5％＝836,543元）。又依前所述，原告依約所得
            請領之工程估驗款計為15,894,305元，惟被告僅就
            其中之14,984,863元開立支票，尚短付909,442元
            ，加上工程尾款836,543元，計為1,745,953元（即
            909,442元＋836,543元＝1,745,985元），爰依系
            爭工程合約及類推適用民法第101條第l項規定，請
            求被告給付工程款1,745,985元，及自起訴狀繕本
            送達之翌日起至清償日止，按週年利率百分之5計
            算之利息。
二、被告方面：未於言詞辯論期日到場，亦未提出準備書狀作何
    聲明或陳述。
三、得心證之理由：
    （一）程序方面：被告未於言詞辯論期日到場，核無民事訴
          訟法第386條各款所列情形，爰依原告之聲請，由其
          一造辯論而為判決。
    （二）按在票據上簽名者，依票上所載文義負責；發票人應
          照支票文義擔保支票之支付；執票人向支票債務人行
          使追索權時，得請求自為付款提示日起之利息，如無
          約定利率者，依年利六釐計算。票據法第5條第l項、
          第126條、第133條分別定有明文。另按，民法第490
          條、第505條規定，稱承攬者，謂當事人約定，一方
          為他方完成一定之工作，他方俟工作完成，給付報酬
          之契約。約定由承攬人供給材料者，其材料之價額，
          推定為報酬之一部。報酬應於工作交付時給付之，無
          須交付者，應於工作完成時給付之。工作係分部交付
          ，而報酬係就各部分定之者，應於每部分交付時，給
          付該部分之報酬。又當事人對於他造主張之事實，於
          言詞辯論時不爭執者，視同自認。當事人對於他造主
          張之事實，已於相當時期受合法之通知，而於言詞辯
          論期日不到場，亦未提出準備書狀爭執者，準用第1
          項之規定。民事訴訟法第280條亦有明文。
    （三）經查，原告上開主張，業據提出工程承攬合約書、發
          票、支票、退票理由單為證，被告對原告所主張之事
          實，已於相當時期受合法之通知，而於言詞辯論期日
          不到場，亦未提出準備書狀爭執，視同自認。從而，
          原告依給付票款關係，請求被告給付14,984,863元，
          及自如附表所示利息起算日起至清償日止，各按週年
          利率百分之6計算之利息；另依承攬報酬給付請求權
          規定，訴請被告給付1,745,985元，及自起訴狀繕本
          送達之翌日（即民國97年11月8日）起至清償日止，
          按週年利率百分之5計算之利息，為有理由，爰予准
          許。
    （四）本件主文第一項部分係本於給付票款關係所為之判決
          ，就該部分，應依職權宣告假執行；主文第二項部分
          係本於承攬報酬關係所為之判決，原告陳明願供擔保
          ，聲請宣告假執行，核無不合，爰酌定相當之擔保金
          額，併予准許。
丁、據上論結，原告之訴為有理由，依民事訴訟法第385條第1項
    前段、第78條、第389條、第390條第2項，判決如主文。
中    華    民    國    97    年    12    月    10    日
                  民事第二庭    法  官  林宗成
上正本係照原本作成。
如對本判決上訴，須於判決送達後20日內向本院提出上訴狀。
中    華    民    國    97    年    12    月    10    日
                                書記官


司法院資訊處製作；財團法人民間司法改革基金會備份。
